臺灣苗栗地方法院行政訴訟判決  
110年度交字第67號
110年10月26日辯論終結
原      告  陳智翔  
被      告  交通部公路總局新竹區監理所

代  表  人  吳季娟  
訴訟代理人  賴姿伶  
上列當事人間交通裁決事件，原告不服被告於民國110年9月3日
竹監苗字第54-ZXVA40954號裁決，提起行政訴訟，本院判決如下
：
    主  文
原告之訴駁回。
訴訟費用新臺幣300元由原告負擔。
    事實及理由
壹、爭訟概要：原告於民國110年7月5日下午5時4分許，駕駛登
    記於訴外人展曳交通有限公司之KLJ-1822號營業貨運曳引車
    附掛HBA-9929號營業半拖車，行經國道3號北向128公里至12
    4公里處時，連續行駛於中線車道，經內政部警政署國道公
    路警察局第二公路警察大隊後龍分隊（下稱後龍分隊）員警
    示意原告停車受檢後，當場製發舉發違反道路交通管理事件
    通知單，上載違規事實為「行駛高速公路未依規定行駛車道
    者-大型車行駛內側以外車道（佔用中線持續行駛）」；其
    後被告於110年9月3日製發裁決書（竹監苗字第54-ZXVA4095
    4號），以「行駛高速公路未依規定行駛車道者-大型車違
    規行駛內側以外車道、依條例第68條第2項規定記違規點數
    5點復於1年內違規點數達6點或違規應受吊扣駕照處分」為
    由，依道路交通管理處罰條例（下稱道交條例）第33條第1
    項第3 款、同條例第68條第2項規定，處原告罰鍰新臺幣（
    下同）4 ,000元，並記違規點數1 點，另吊扣駕駛執照24個
    月（下稱原處分），原告不服原處分而提起本訴。
貳、實體部分
一、原告主張：法規規定大山交流道124公里前後1公里可行駛中
    線車道，原告當日行駛中線車道係因駕駛多年，許多小轎車
    會從內線、中線車道見交流道就馬上下交流道，原告行駛於
    外線，有時緊急煞車還煞不及，有時還會撞上去，已經好幾
    次，故原告因快至交流道，才會行駛於中線車道，提前避免
    事故發生，而原告家中有老母親，房屋、車子仍貸款中，若
    吊銷駕照2年會沒有收入等語。並聲明：原處分撤銷。
二、被告則以：經被告審視舉發單位所提供之行車紀錄器畫面，
    原告於影片長度2分29秒期間全程行駛於中線車道，自國道3
    號北向128公里行駛至124公里處，行駛距離長達4公里之遠
    ，且當時車流順暢，原告得以變換車道至外線車道，顯見原
    告非暫時利用中線車道，原告主張自不可採；又原告前因持
    職業聯結車駕照酒後駕駛自用小客車，酒測值為0.56mg/l，
    經被告於110年1月23日以竹監苗字第54-F00000000號裁決書
    記違規點數5點，並應參加道路通安全講習，若原告於1年內
    再有違規點數共達6點以上，併依道交條例第68條第2項吊扣
    其駕駛執照，故被告依法裁決，並無考量原告生計困難或家
    庭狀況即得免罰之法律依據，原處分應屬適法等語，資為抗
    辯。並聲明：原告之訴駁回。
三、兩造協議簡化爭點如下（交字卷〈下同〉第73至74頁，不爭執
    事項並有所列相關證據可佐，堪信為真實）：
  ㈠不爭執事項
  ⒈原告於110年7月5日下午5時4分許，駕駛登記於訴外人展曳交
    通有限公司之KLJ-1822號營業貨運曳引車附掛HBA-9929號營
    業半拖車（第53至55頁汽車、拖車車籍查詢），行經國道3
    號北向128公里至124公里處時，連續行駛於中線車道，經後
    龍分隊員警示意原告停車受檢後，當場製發舉發違反道路交
    通管理事件通知單，上載違規事實為「行駛高速公路未依規
    定行駛車道者-大型車行駛內側以外車道（佔用中線持續行
    駛）」，由原告當場簽收（第47頁通知單）。
  ⒉被告於110年9月3日製發裁決書（竹監苗字第54-ZXVA40954號
    ），以「行駛高速公路未依規定行駛車道者-大型車違規行
    駛內側以外車道、依條例第68條第2項規定記違規點數5點
    復於1年內點數達6點或違規應受吊扣駕照處分」為由，依道
    交條例第33條第1項第3款、第68條第2項規定，處原告罰鍰4
    ,000元，並記違規點數1點，另吊扣駕駛執照24個月（第49
    頁裁決書，即原處分），該裁決書並於同日送達原告（第57
    頁送達證書）。
  ⒊依違反交通管理事件統一裁罰基準及處理細則之附件違反道
    路交通管理事件統一裁罰基準表（下稱裁罰基準表），違反
    道交條例第33條者，於期限內繳納或到案聽候裁決者之裁罰
    基準為4,000元，並記違規點數1點。
  ⒋原告前於110年1月23日經被告製發裁決書（竹監苗字第54-F0
    0000000號），以「汽機車駕駛人酒精濃度超過規定標準（
    0.55以上）駕駛非其駕駛執照種類之車輛，違規應受吊扣
    駕駛執照處分」裁處記違規點數5 點，並應參加道路交通安
    全講習（第67頁裁決書）。
  ㈡爭執事項
　  原告有無行駛高速公路未依規定行駛車道？原告請求撤銷原
    處分，有無理由？  
四、本院之判斷
  ㈠按汽車行駛高速公路及快速公路，其車道之使用，除因交通
    事故及道路施工依臨時或可移動標誌指示或交通勤務警察指
    揮外，應依設置之交通標誌、標線或號誌之規定，無設置者
    ，應依下列規定︰二、大型車應行駛於外側車道，並得暫時
    利用緊臨外側車道之車道超越前車（高速公路及快速公路交
    通管制規則第8條第1項第2款）；又汽車行駛於高速公路、
    快速公路或設站管制之道路，不遵使用限制、禁止、行車管
    制及管理事項之管制規則，而未依規定行駛車道者，處汽車
    駕駛人3,000元以上6,000元以下罰鍰（道交條例第33條第1
    項第3款）。經查：
　⒈依不爭執事項⒈，原告當日駕駛屬大型車之上開營業貨運曳引
    車、半拖車行駛於國道3號北向128公里至124公里路段，既
    未依上開行駛於外側車道，而均占用中線車道行駛，且經本
    院當庭勘驗舉發單位提出之行車紀錄器畫面，勘驗結果可見
    原告駕駛之上開車輛於上開路段期間，與前車均保持相當距
    離，而左右車道僅有零星車輛經過（第72頁勘驗筆錄），足
    認原告並非因特殊狀況如超越前車、閃避他車、掉落物而有
    必要暫時行駛於中線車道，故原告自有行駛高速公路未依規
    定行駛車道之違規事實無疑。
　⒉原告雖主張前詞，然原告當日自國道3號北向128公里處時，
    即駕駛中線車道，斯時尚未接近北向124公里處之大山交流
    道，且依上開勘驗結果，當時車流量非多，原告實無預先行
    駛於中線車道之必要，故原告所辯，礙難採納。
　㈡次按領有汽車駕駛執照之汽車駕駛人，除駕駛聯結車、大客
    車、大貨車外之非其駕駛執照種類之車輛，違反本條例及道
    路交通安全規則之規定，應受吊扣駕駛執照情形時，無因而
    肇事致人受傷或重傷者，記違規點數5點。但1年內違規點數
    共達6點以上或再次應受吊扣駕駛執照情形者，併依原違反
    本條例應受吊扣駕駛執照處分規定，吊扣其駕駛執照（道交
    條例第68條第2項）；又汽機車駕駛人，駕駛汽機車經測試
    檢定有酒精濃度超過規定標準者，汽車駕駛人處3萬元以上1
    2萬元以下罰鍰，並均當場移置保管該汽機車及吊扣其駕駛
    執照1年至2年（道交條例第35條第1項第1款），而裁罰基準
    表亦規定酒精濃度超過規定標準駕駛小型車者，吊扣其駕駛
    執照2年。則：
　⒈依不爭執事項⒋，原告前於110年1月23日業因酒後駕駛自用小
    客車，經被告依道交條例第35條第1項第1款、第68條第2項
    規定裁罰記違規點數5點，並應參加道路交通安全講習（第6
    7頁裁決書），可知被告已依同條例第68條第2項規定，給予
    駕駛聯結車、大客車、大貨車之原告機會，未依同例第35條
    第1項第1款規定吊扣原告駕駛執照2年，而僅記違規點數5點
    ，然原告上開於110年7月5日行駛高速公路未依規定行駛車
    道之違規事實，依道交條例第63條第1項第1款規定，須記違
    規點數1點，故原告確有於1年內違規點數共達6點以上，依
    上開規定，被告即應依原告於110年1月23日原違反同條例第
    35條第1項第1款應受吊扣駕駛執照處分規定及裁罰基準表之
    標準，吊扣其駕駛執照2年，故被告此部分裁罰，亦屬適法
    。
　⒉原告雖主張前詞，然其前次酒後駕車時，業已獲得機會僅記
    違規點數5點，其竟於1年內再次違規致違規點數達6點以上
    ，原告自應對自身行為負責，且被告亦無斟酌原告家庭、經
    濟狀況而裁量免罰之權限，故原告此部分所辯，亦難採納。
    　
  ㈢綜上，依不爭執事項⒈及上開勘驗結果，原告既有行駛高速公
    路未依規定行駛車道之違規事實，且其前次業經裁處記違規
    點數5點，本次又經裁罰記違規點數1點，故違規點數達6點
    以上。從而被告依道交條例第33條第1項第3款、第68條第2
    項規定，對原告裁罰如不爭執事項⒉所示原處分，經核於法
    相符，且與不爭執事項⒊之裁罰基準表一致，並無原告所指
    違法之處，原告訴請撤銷原處分為無理由，應予駁回。
五、本件事證已臻明確，兩造其餘攻擊防禦方法及訴訟資料，經
    本院審酌後核於本判決結果不生影響，爰不逐一論述，併此
    敘明。
六、本件第一審裁判費為300元，依行政訴訟法第98條第1項本文
    規定，應由敗訴之原告負擔，併依同法第237條之8第1項規
    定，確定第一審訴訟費用額如主文第2項所示。
七、結論：本件原告之訴為無理由，依同法第195條第1項後段規
    定，判決如主文第1項所示。
中　　華　　民　　國　　110 　年　　10　　月　　29　　日
                  行政訴訟庭　法　官　劉奕榔
以上正本係照原本作成。
如不服本判決，應於判決送達後20日內，向本院提出上訴狀並表
明上訴理由（原判決所違背之法令及其具體內容或依訴訟資料可
認為原判決有違背法令之具體事實），其未載明上訴理由者，應
於提出上訴後20日內向本院補提理由書（上訴狀及上訴理由書均
須按他造人數附繕本，如未按期補提上訴理由書，則逕予駁回上
訴），並應繳納上訴裁判費新臺幣750元。
                              書記官  江秋靜
中　　華　　民　　國　　110 　年　　10　　月　　29　　日